臺灣高等法院刑事判決　　　　　　　　　　　　　　九十一年度上易字第三號
　　上　訴　人　臺灣板橋地方法院檢察署檢察官
　　上　訴　人
　　即　被　告　乙○○
右上訴人因被告恐嚇等案件，不服臺灣板橋地方法院九十年度易字第三二二二號，中
華民國九十年十一月二十九日第一審判決（起訴案號：臺灣板橋地方法院檢察署九十
年度偵字第二二三一號），提起上訴，本院判決如左：
    主  文
原判決撤銷。
乙○○共同連續意圖為自己不法之所有，以恐嚇使人將本人之物交付，累犯，處有期
徒刑捌月。
    事  實
一、乙○○（原名李少英，於民國八十九年九月十八日改名）曾於八十五年間犯違反
    麻醉藥品管理條例罪，經台灣板橋地方法院以八十五年四月二十六日八十五年度
    簡字第三九號判決判處有期徒刑五月，如易科罰金以銀元三百元折算一日確定，
    ，並於八十五年九月七日易科罰金執行完畢。又於八十五年間犯違反麻醉藥品管
    理條例罪，經台灣高等法院以八十六年七月三日八十六年度上訴字第一一三一號
  判決判處有期徒刑八月確定，並於八十七年十二月十日執行完畢。乙○○與甲○
    ○係朋友關係，於八十九年七月間，因甲○○尚在監服刑，乙○○遂代甲○○收
    受其向高源興（另案由檢察官移請臺灣苗栗地方法院併案審理）所借用由不知情
    友人葉翠蓮（經檢察官為不起訴處分）以其女傅秋虹名義申請之頭屋郵局０一六
    一七二之一號帳戶之存摺及提款卡。甲○○於八十九年八月十六日出獄，計劃竊
    車再以電話向車主表示付出贖金可取回車輛，否則將車輛解體等語，向車主恐嚇
    取財。甲○○因拙於言詞，為便於作案，乃至台北縣中和市○○路五二五之八號
    乙○○所經營鴻冠傢俱行，商請乙○○幫忙打電話予車主，乙○○經不住甲○○
    一再要求，竟基於幫助甲○○恐嚇取財之意思，予以應允。乙○○即自八十九年
    九月十日起，至八十九年十月二十日（起訴書附表一編號十記載為八十九年十月
    二十日，於犯罪事實欄誤載為九月二十三日，應予更正）止，於甲○○通知所竊
    取車輛車主即被害人聯絡電話後，使用向高源興所借用序號000000000
    000000行動電話機具一支，及所搭配行動電話門號0000000000
    ，向被害人恫嚇稱：如欲取回車輛，須將款項匯入指定帳戶，否則車輛將遭解體
    等語，致部分被害人心生畏懼而付款，部分被害人仍拒絕付款，致未能取得財物
    。甲○○所竊取車輛被害人姓名、行竊時間、地點、竊取車輛、乙○○撥打恐嚇
    電話時間、恐嚇金額及被害人匯款金額，均詳如附表所示。被害人匯入款項後，
    由甲○○持上開提款卡提領花用。經警依匯款帳戶及提款紀錄循線查得葉翠蓮、
    甲○○，並依葉翠蓮及甲○○供述，查得乙○○。並於九十年一月八日下午七時
    許，在葉翠蓮位於苗栗縣頭屋鄉頭屋村橋頭四二號住處，扣得新領之傅秋虹上開
    帳號郵局存摺一本、印章一枚及提款卡一張。復於九十年一月十三日下午四時十
    分許，在台北縣土城市○○路○段二巷四十號八樓，扣得乙○○上開與被害人聯
    絡使用之行動電話機具一支。
二、案經台北縣警察局土城分局報請台灣板橋地方法院檢察署檢察官偵查起訴。
    理  由
壹、認定犯罪事實所憑之證據及理由
一、右揭上訴人即被告乙○○受共犯甲○○央請，基於幫助共犯甲○○犯罪之意思，
    以門號0000000000行動電話撥打電話恫嚇被害人匯款之事實，迭據被
    告乙○○於原法院及本院審理時供認不諱（見原審卷第五０頁、本院卷第三二、
    五五頁），並核與共犯甲○○於原法院及本院審理時供述情節相符（見原審卷第
    三０、三一頁、本院卷第三０、三一頁）。
二、如附表所示被害人於警訊中分別指訴：伊所有車輛被竊後，有接到以門號000
    0000000行動電話打進之電話表示必須付出款項，否則車輛將遭解體等語
    。又如附表所示被害人除編號四、八至十一、十四外，並因此匯入如附表所示金
    錢至傅秋虹之頭屋郵局０一六一七二之一號帳戶等語綦詳，並有匯款單、頭屋郵
    局０一六一七二之一傅秋虹帳戶存提詳情表影本在卷可稽（見台北縣警察局土城
    分局偵查卷第十六至六一頁、偵查卷第九二、一九三頁、他字第二五二五號卷第
    一四一至一七五頁）。
三、卷附門號0000000000行動電話自八十九年九月十三日至八十九年九月
    二十三日通聯紀錄顯示，該電話與如附表所示被害人所使用電話有通話情形（見
    台北縣警察局土城分局偵查卷第七九至八三頁）。
四、被告於檢察官訊問、原法院及本院審理時均明確供述：伊係為幫忙甲○○而撥打
    電話恐嚇被害人；共犯甲○○亦迭於檢察官訊問、原法院及本院審理時供述：伊
    係拜託被告幫忙打電話各等語（見偵字第二二三一號卷第一一三至一一五頁、原
    審卷第二五、三０、本院卷第二七至三一頁）。並參酌被告並未分到恐嚇所得金
    錢等情，為被告、共犯甲○○一致供明在卷（見原審卷第三二頁、本院卷第二九
    、三一頁），堪信被告係出於幫助共犯甲○○犯罪之意思而參與，而未有共同犯
    罪之犯意。
貳、本院對被告辯解所為判斷
一、訊據被告固承認有幫忙共犯甲○○撥打電話恫嚇被害人匯款，惟仍辯稱：甲○○
    要求幫忙言詞，帶有威脅口吻，伊因心裡害怕，才答應幫忙等語。
二、經查，被告自承共犯甲○○係聲稱伊所經營傢俱店生意好，安非他命用量很大，
    二個小孩也長大，生活不錯等語，要求幫忙，核與共犯甲○○供述情節相符（見
    原審卷第二五、三一頁、本院卷第三０、三一頁）。就上開情節而言，被告並未
    遭遇緊急危難，若自認心裡受有不當壓制，仍足有機會報警求援或為其他適當處
    理，被告不為此圖，而參與犯罪，自無從據以免責。被告所辯，乃卸責之詞，並
    不足取。是事證明確，被告犯行堪以認定，應依法論科。
、論罪之理由
一、按以幫助他人犯罪之意思，而參與犯罪構成要件行為者，應論以共同正犯（最高
    法院四十六年台非字第一七號判例參照）。被告雖係出於幫助共犯甲○○恐嚇取
    財之意思，而參與犯罪，惟被告所參與者係以言詞向被害人恐嚇之犯罪構成要件
    行為，仍應論以共同正犯。
二、核被告所為，附表編號一至三、五至七、十一、十二、十四之犯行，係犯刑法第
    三百四十六條第一項之恐嚇取財既遂罪；附表編號四、八至十、十三、十五，係
    犯刑法第三百四十六條第三項、第一項之恐嚇取財未遂罪。
三、被告係出於幫助共犯甲○○犯罪之意思，而參與犯罪，已如理由壹、四所述，公
    訴人認定被告與共犯甲○○有共同犯意之聯絡，及行為之分擔，尚有未合，併予
    敘明。
四、被告先後多次犯行，時間緊接，犯罪構成要件相同，顯係基於概括之犯意反覆為
    之，應論以連續恐嚇取財既遂，並依法加重其刑。被告有如事實欄所載之犯罪、
    科刑及徒刑之執行情形，有台灣高等法院檢察署刑案紀錄簡覆表附卷可參（見原
    審卷第十三頁）。被告受有期徒刑執行完畢後五年以內再犯有期徒刑以上之本罪
    ，應論以累犯，並遞予加重其刑。
肆、本院撤銷原判決之理由
一、原判決以被告罪證明確，據以論罪科刑，固非無見。惟(一)被告係出於幫助之意思
    參與犯罪，原判決認定被告與共犯甲○○有共同犯意之聯絡，及行為之分擔，尚
    有未洽。(二)扣案之序號000000000000000行動電話機具，並非被
    告所有（理由詳後述），原判決於事實欄先則認定為被告向高源興所借用，嗣則
    認定為被告所有，並予以宣告沒收，前後矛盾，亦有未洽。(三)扣案之行動電話卡
    係門號0000000000，原判決事實欄並未認定該門號係被告恐嚇取財所
    使用者，卻於理由中敘明為被告所有供犯罪所用之物，並予以沒收，並有違誤。
二、被告上訴意旨以係受共犯甲○○脅迫參與犯罪為由，請求從輕量刑，並無理由；
    公訴人上訴意旨以被告就共犯甲○○所犯竊盜罪部分，應論以共同正犯，原判決
    認定被告不成立該部分犯罪有誤為由，指摘原判決不當，提起上訴，雖亦無理由
    （理由詳後述），惟原判決既有上開可議之處，即屬無可維持，應由本院予以撤
    銷。
伍、本院自為判決之理由
一、本院爰審酌被告素行不良，且參與犯罪次數不少，對社會治安危害頗大，犯罪情
    節不輕。惟仍姑念被告係幫助他人犯罪，並無犯罪所得，及被告犯罪之動機、目
    的、手段並犯罪後態度等一切情狀，量處如主文第二項所示之刑。
二、扣案之序號000000000000000行動電話機具，被告否認為其所有
    ，並參酌被告於警訊中即供明該電話係高源興所有（見台北縣警察局土城分局偵
    查卷第二頁背面），堪信並無證據證明係被告所有；另扣案之門號000000
    0000行動電話卡，則與被告犯罪並無關連，爰均不予宣告沒收，併予敘明。
    至於另查扣之扳手、鑰匙、銼刀、鐵絲、白手套等物，係共犯甲○○行竊所用之
    物，並非共犯犯恐嚇取財罪所使用者，亦不能宣告沒收，同此說明。
陸、不能證明被告有公訴意旨所指犯行部分
一、公訴意旨另以：被告與甲○○就如附表所示竊盜犯行，有共同犯意之聯絡，由甲
    ○○下手行竊，涉有刑法第三百二十一條第一項第三款攜帶兇器竊盜罪嫌等語。
二、公訴及上訴意旨認定被告涉嫌與共犯甲○○共同竊盜，係以被告及共犯甲○○於
    偵查中之自白，及被告參與多達十五件恐嚇取財犯行，並知悉共犯甲○○完整犯
    罪計劃，應有共同犯罪之意思，為其論據。訊據被告否認與共犯甲○○共同謀議
    行竊車輛，並辯稱：伊僅於甲○○竊得車輛後，受甲○○之託打電話要被害人匯
    款等語。
三、經查，共犯甲○○並未與被告商量行竊車輛，而僅於自行竊得車輛後委請被告撥
    打電話予被害人等情，業據共犯甲○○於檢察官訊問、原法院及本院審理時始終
    供明在卷（見偵字第二二三一號卷第六七頁、原審卷第三一頁、本院卷第三一頁
    ），已難以共犯甲○○之供述證明被告與共犯甲○○就竊盜罪部分，有犯意之聯
    絡，及行為之分擔。至於被告知悉共犯甲○○多次犯竊取車輛，若未與之事前謀
    議，亦不能據以認定被告與共犯甲○○即有共同犯意之聯絡。雖被告曾於檢察官
    訊問時承認有竊盜及恐嚇取財犯行（見偵字第二二三一號卷第十二頁、第八九頁
    背面），惟被告同時並未供明參與竊盜之具體情節，反而供述並未參與下手行竊
    ，僅打電話予被害人，再參酌共犯甲○○於檢察官訊問時即供述拜託被告幫忙打
    電話（見偵字第二二三一號卷第六七頁、第一一三頁背面），堪信被告係因自認
    有參與恐嚇取財犯行而未加區分籠統認罪，不能因此即認被告參與竊盜。
四、次查，如前所述，被告僅係幫助共犯甲○○打電話恐嚇被害人支付金錢，並無共
    同犯恐嚇取財罪之故意，就竊盜部分，被告既未實際參與，尤難認定被告就竊盜
    罪部分，有共同犯意之聯絡。
五、綜上所述，公訴及上訴意旨所舉事證，尚不能使本院形成被告共同犯竊盜罪之確
    切心證。此外，本院復查無其他積極證據，足資證明被告有與共犯甲○○共同竊
    盜之犯意聯絡。被告此部分犯行，即屬不能證明，原應諭知無罪之判決。惟公訴
    人認為被告此部份犯行，與前開有罪部分，有牽連犯之裁判上一罪關係，爰不另
    為無罪之諭知，併予敘明。
柒、適用之法律
一、刑事訴訟法第三百六十九條第一項前段、第三百六十四條、第二百九十九條第一
    項前段。
二、刑法第二十八條、第五十六條、第三百四十六條第一項、第四十七條。
三、罰金罰鍰提高標準條例第一條前段。
本案經檢察官劉永清到庭執行職務。
中      華      民      國      九十一      年    四    月    二十六    日
                              臺灣高等法院刑事第二十庭
                                  審判長法  官  葉  麗  霞
                                        法  官  范  清  銘
                                        法  官  李  錦  樑
右正本證明與原本無異。
不得上訴。
                                        書記官  郭  台  發
中      華      民      國      九十一      年    四    月    二十九    日
附錄    本判決論罪科刑法條：
刑法第三百四十六條第一項
意圖為自己或第三人不法之所有，以恐嚇使人將本人或第三人之物交付者，處六月以
上五年以下有期徒刑，得併科一千元以下罰金。
以前項方法得財產上不法之利益或使第三人得之者，亦同
前二項之未遂犯，罰之。
